【裁判字號】    95,財管,21
【裁判日期】    950427
【裁判案由】    指定遺產管理人
【裁判全文】
臺灣士林地方法院民事裁定              95年度財管字第21號
聲  請  人  大眾商業銀行股份有限公司
                        地下1.
法定代理人  丙○○
代  理  人  甲○○
上聲請人聲請指定被繼承人乙○○遺產管理人事件，本院裁定
如下：
    主  文
聲請駁回。
聲請程序費用由聲請人負擔。
    理  由
一、本件聲請意旨略以：被繼承人乙○○（女、民國○○年○○月○
    日生、身分證統一編號：Ｚ000000000號，於90年10月4 日死
    亡，生前住臺北縣汐止市○○街25號5 樓之3）於 民國85年
    6 月11日向聲請人借款新臺幣350 萬元，清償期至92年6 月
    26日止，期間須按月清償，並將其所有之不動產設定最高限
    額抵押予聲請人。惟被繼承人自88年8 月27日起即未按期清
    償，聲請人於嗣後得知被繼承人已於90年10月4 日死亡，其
    各順位法定繼承人皆已死亡，且無從依民法第1178第2 項選
    定遺產管理人，為確保聲請人債權之行使，爰依法聲請指定
    財政部國有財產局為其遺產管理人等語。
二、按繼承開始時，繼承人有無不明，而無親屬會議或親屬會議
    未於一個月內選定遺產管理人者，利害關係人得聲請法院選
    任遺產管理人，並由法院依公示催告程序，定六個月以上之
    期限，公告繼承人，命其於期限內承認繼承，民法第1177條
    、第1178條第1 項、第2 項規定甚明。
三、經查，聲請人主張被繼承人乙○○生前積欠債務未清償完畢
    ，而被繼承人於90年10月4 日死亡，其法定繼承人已死亡，
    又無法組成召開親屬會議等事實，固據聲請人提出借據、授
    信約定書、台北縣汐止市地政事務所他項權利證明書、抵押
    權設定契約書、戶籍謄本、繼承系統表等件為證，惟被繼承
    人乙○○死亡時其繼承人是否有無不明﹖依聲請人所提被繼
    承人乙○○繼承人系統上所列被繼承人之父金紹翼、母金黃
    燕美、妹金瑜如及祖父金生文、祖母金張慕芠等固早被繼承
    人死亡，惟被繼承人乙○○之外祖父黃海係91年1 月26日
    死亡，有聲請人所提除戶戶籍謄本在卷可憑，則黃海死亡
    時間在被繼承人之後，可見被繼承人乙○○繼承開始時確有
    法定繼承人存在，自無繼承人有無不明之情形，且黃海亦
    未對被繼承人乙○○之遺產聲明拋棄繼承，是本件聲請人主
    張無人繼承或繼承人有無不明，即與事實不符，其聲請於法
    不合，應予駁回。
四、依非訟事件法第21條第1項前段，裁定如主文。
中    華    民    國    95    年    4     月    27    日
                  家事法庭  法  官  詹朝傑
以上正本證明與原本無異。
如對本裁定抗告，應於裁定送達後10日內向本院提出抗告狀。
中    華    民    國    95    年    4     月    27    日
                            書記官  蔡永光


司法院資訊處製作；財團法人民間司法改革基金會備份。
